【裁判字號】    89,保險,5
【裁判日期】    901120
【裁判案由】    損害賠償
【裁判全文】
臺灣桃園地方法院民事判決  八十九年度保險字第五號
    原      告  太平產物保險股份有限公司
    法定代理人  黃清江
    訴訟代理人  丁○○
    被      告  中華航空股份有限公司
    法定代理人  乙○○
    被      告  遠翔空運倉儲股份有限公司
    法定代理人  甲○
                丙○○
右當事人間請求損害賠償事件，經台灣台北地方法院移送前來，本院判決如左：
    主      文
原告之訴及其假執行之聲請均駁回。
訴訟費用由原告負擔。
    事      實
甲、原告方面：
壹、聲明：
一、被告應連帶給付原告新台幣（下同）一百四十七萬二千八百八十元，及自起訴狀
    繕本送達之翌日即民國（下同）八十九年七月六日起至清償日止，按年息百分之
    五計算之利息。
二、願供擔保，請求宣告假執行。
貳、陳述：
一、訴外人國眾電腦股份有限公司（下稱國眾公司）欲自新加坡進口一批中央處理器
    共五箱，於八十八年六月十九日委由訴外人新加坡S     Morrison     Freight
    Forwarders  Pte Ltd.運送，又訴外人新加坡Morrison公司委由被告中華航空股
    份有限公司（下稱中華航空）以班次ＣＩ六六二－二○號飛機運送。詎貨物運抵
    桃園中正國際機場，分別為主提單及分提單之受貨人即訴外人鴻霖航空貨運代理
    股份有限公司（Morrison Express Corp.  I TD，以下簡稱鴻霖公司）及國眾公
    司欲於同月二十四日領貨時，發現五箱中的三箱包裝破損，其中箱號二內有型號
    ＡＭＤ－Ｋ６－２／４００  ＡＦＱ，單價美金七十元之三百件貨物、箱號三及
    箱號四分別裝有型號ＡＭＤ－Ｋ６－２／３５０  ＡＦＲ，單價美金四十一元之
    三百件貨物（以下簡稱系爭貨物），以於八十八年八月五日理賠時之一美元換算
    三十二點三元新台幣換算匯率計算，訴外人國眾公司受有損失一百四十七萬二千
    八百八十元。
二、被告中華航空係本批貨物之運送人，依法對於所承運貨物之裝卸、搬移、堆存、
    保管、運送及看守，應為必要之注意及處置，使貨物不致發生毀損、滅失，並將
    完好之貨物交付予貨主，否則即須對貨主負損害賠償責任；又本批貨物係於放置
    於被告遠翔公司之倉庫中滅失，遠翔公司未善盡保管之義務，對本批貨物之滅失
    顯有過失。因此，被告中華航空應依民法第一百八十四條第一項前段、第一百八
    十八條之侵權行為、及空運提單之債務不履行之規定，對貨主負損害賠償責任。
三、另被告遠翔公司應負侵權行為之損害賠償責任：原告係依民法第一百八十四條第
    二項暨第一百八十八條為訴訟標的，對被告遠翔公司主張侵權行為損害賠償，且
    證明沒有故意過失致損害的舉證責任在被告遠翔公司。被告遠翔公司依民法第一
    百八十四條第二項、海關管理進出口貨棧辦法第四條第一項、最高法院八十三年
    台上字第一六四八號判決意旨，均負有妥善保管存倉貨物並確保貨物安全，將之
    妥適交予受貨人之義務，否則依法即推定被告遠翔公司有過失。故被告二人應對
    貨主負不連帶之損害賠償責任。
四、原告為前開受損貨物之貨物保險人，已依約賠償訴外人國眾公司上開損害，依保
    險法第五十三條第一項之規定，取得國眾公司對被告之請求權，而國眾公司亦已
    將其對被告等所有之一切請求權轉讓予原告，又鴻霖公司亦將其本於受貨人之地
    位對被告中華航空依運送契約法律關係所得主張之請求權亦讓予原告，是原告得
    依據債權讓與之規定，提起本件訴訟。
參、證據：（證據一至證據十四均為影本）一、編號ＭＥＣ－00000000空運
提單及其中譯本一份（分提單）。
二、編號000－00000000空運提單及其中譯本一份（主提單）。
三、遠翔倉儲貨物異常情形報告表一份。
四、公證報告及其中譯本一份。
五、發票及其中譯本一份。
六、代位求償收據及其中譯本一份。
七、訴外人鴻霖公司之權利轉讓同意書及其中譯本一份。
八、本件理賠付款日期資料。
九、美金、台幣匯率表一份。
十、貨物進口報單一份。
十一、遠翔公司另案貨物放行異常情形報告表一份。
十二、保險契約及其中譯本一份。
十三、裝箱明細表一份。
十四、保險公司營業執照、財政部函、公司變更營業登記卡、經濟部公司執照、台北
      市政府營利事業登記證各一份。
十五、照片十紙。
十六、聲請傳喚證人沈勤航。
乙、被告中華航空股份有限公司方面：
壹、聲明：
  一、如主文第一項所示。
  二、如受不利益判決，願供擔保請准宣告免為假執行。
貳、陳述：
  一、程序方面：
    本件因具有涉外部分，故有應依涉外民事法律適用法之規定，定其應適用法律之
      必要，以免有適用法令違誤之失。查原告主張之事實，乃訴外人國眾公司自新
      加坡進口中央處理器，委由新加坡鴻霖公司運送來台，系爭貨物抵達中正國際
      機場發生滅失之情狀，則本件貨物運送啟程地為新加坡，運送人鴻霖公司為新
      加坡法人，案件事實顯係牽涉外國地、外國人，具涉外成分甚明。又原告主張
      其依保險代位及債權讓與之規定，受讓訴外人國眾公司之一切損害賠償請求權
      ，是本件貨物既係自新加坡運送來台，則其侵權行為地究係新加坡、運送過程
      中經過之國家、公海或台灣，均為原告或應證明之事實，否則難以定其準據法
      。另原告主張之債權讓與是否成立，該債權讓與對被告之效力為何，其應適用
      之準據法，均需原告之舉證及釋明。
  二、實體方面：
（一）原告主張被告應負侵權行為損害賠償責任，原告應就被告之侵權行為負舉證責
      任。
（二）原告主張被告應負債務不履行責任方面，被告中華航空與訴外人國眾公司間並
      無運送契約，難認被告應負債務不履行責任；倘被告確係運送人，則被告亦否
      認有原告所稱系爭貨物係於被告運送責任範圍內發生滅失情形；另受貨人因未
      依民法第六百四十八條之規定，於法定期間內通知運送人系爭貨物有毀損之情
      形，是運送人之責任已因此而消滅，又於系爭運送契約訂定時，約定適用華沙
      公約，依該公約規定，依提單背面所載條款第二‧一條及第一條規定，有權受
      領貨物者，一旦發現有貨損，必須在收受貨物十四天內以書面向運送人申訴，
      否則不得再以訴訟請求。惟本件有權受領貨物之人從未以書面通知被告，依上
      開法律規定及運送契約之約定，即不得向被告提起訴訟。雖被告於「放行異常
      情形報告表」上簽章，然此為被告遠翔公司為釐清倉儲業與航空公司間責任歸
      屬所簽發，並非代受貨人而作成，自無所謂受貨人或其代理人將一定意思表達
      於外，而生「通知」之效果可言，故本件之異常報告表，既非受貨人鴻霖公司
      或分提單所載受貨人國眾公司所為，即無生民法第六百四十八條第二項「通知
      」之實質。從而，被告運送人之責任既已消滅，原告代位受貨人向被告請求賠
      償即失所附麗。
（三）原告應依民法第六百三十八條第一項之規定，證明受損貨物應交付時目的地之
      價值，不能僅依保險金額為據。
（四）縱認被告有應負擔賠償責任之損害存在，依民用航空法第九十三條、航空客貨
      損害賠償辦法等規定，運送人對於載運貨物之損害賠償標準為每公斤新台幣一
      千元；又系爭空運提單背面亦約定系爭空運契約適用華沙公約，若有貨損運送
      人之責任，以每公斤二十美元為限。是被告主張貨物損害賠償之單位責任限制
      。
（五）被告中華航空因簽發系爭空運提單而成為本件運送人，依提單記載本件航空運
      送係自新加坡至桃園中正機場，依提單記載具有文義性效力，本件運送人即被
      告中華航空之運送責任應迄八十八年六月二十一日止，即貨物交付中正機場倉
      庫時終止。故原告主張本件依民法第六百三十四條及第六百六十四條之規定向
      被告提出賠償請求，渠既主張運送人應負通常事變責任，依上開法條規定，原
      告首應舉證證明貨物損害係發生於運送人之運送範圍內，方有前揭運送人通常
      事變責任之適用。查系爭貨物於八十八年六月二十日運抵中正機場隨即依照主
      提單受貨人鴻霖公司之指示交付予被告遠翔公司之倉庫，於貨物接收時僅記載
      「破損，內容物短少」，嗣後被告遠翔公司於同月二十三日出具予貨主之發行
      異常報告表記載「三件均已空，無內容物」，顯見系爭貨物係被告交付予被告
      遠翔公司後始為滅失，此亦為原告所自承，是既非在被告運送責任範圍內發生
      貨損者，自難令被告負責。
參、證據：（證據一至四均為影本）一、被告遠翔公司出具之進口貨物接收異常報告
表一份。
二、被告遠翔公司出具之放行異常報告表一份。
三、系爭貨物之空運提單背面及其中譯本一份。
四、經濟部八十九年九月二十六日經（○八九）商字第○八九一三三八六四號函附公
    司變更登記表影本一份。
五、聲請傳喚證人王冠鼎。
丙、被告遠翔空運倉儲股份有限公司方面：
壹、聲明：
一、如主文第一項所示。
二、如受不利判決，願供擔保請准宣告免為假執行。
貳、陳述：
一、查侵權行為損害賠償以加害人有故意過失為其成立要件，苟無故意或過失，即不
    該當侵權行為，自無負損害賠償之餘地。本件原告所承保之貨物，並非在被告遠
    翔公司之倉庫內被竊，而係進入遠翔倉儲開始拆盤之際，即發現已經被竊，並非
    被告遠翔倉儲員工故意或過失所為，被告並不負侵權行為損害賠償責任。
二、本件被告依據原告委託之公證人禾固公證有限公司於八十九年七月十五日所作之
    公證報告所載，原告委託之公證人曾於八十八年六月二十三日會同訴外人鴻霖公
    司及國眾公司之代表，會同於被告公司調查貨物損失情形後，並檢視被告公司作
    業錄影帶；由公證報告所示觀看錄影帶紀錄，於八十八年六月二十一日上午五時
    ，系爭貨物連同其他貨物一起由中正機場運抵被告公司倉庫，並由被告公司員工
    隨即開始拆盤及儲存作業，至五時四十二分，被告員工發現系爭貨物減損並予以
    拍照存證，並再共同會同被告公司一起前往桃園縣警察局大園分局外社派出所報
    案，原告委託之公證人既已由錄影帶觀看中，確認本件系爭貨物於被告公司接收
    開啟時，被竊之事實即已在，當已足證明並非被告員工所為。原告逕稱系爭貨物
    係在被告倉庫內被竊損失，顯與事實不符。
三、次按，被告遠翔公司於系爭貨物接收開始拆盤時，即已由員工發現系爭貨物紙箱
    包裝破損，內容物疑似短少情形，並即簽發進口貨物異常報告，並由被告中華航
    空副署及台北關稅局駐棧海關查核員簽認，被告依據前述進口貨物異常報告，另
    於八十八年六月二十三日簽發貨物接收異常情形報告表，交付訴外人國眾公司報
    關代理人林於諒簽收在案。足資證明系爭貨物於被告接收時即已經遭竊，其被竊
    時間並非在被告遠翔公司接管期間，其被竊地點亦非在被告遠翔倉儲之倉庫內，
    被告既非侵權行為之行為人，自不負侵權行為之損害賠償責任。
四、又按，損害賠償應以填補被害人之實際損害為原則，原告起訴既主張被保險人之
    實際損害合計應為美金四萬五千六百元，原告主張其依據被保險人之保單條款約
    定加計一成理賠，合計理賠美金五萬零一百六十元，其差額一成部分美金四千五
    百六十元，原告並未舉證證明具與侵權行為有何因果關係，該部分差額美金四千
    五百六十元應非侵權行為所受之損害。又原告起訴係以美金一元兌換新台幣三十
    二點三元計算理賠，原告並未舉證證明給付理賠日期以及給付當日之新台幣兌換
    美元匯率，率以三十二點三元計算，並無依據。
參、證據：（證據一至三均為影本）一、公證書及其中譯本一份。
二、進口貨物異常報告一份。
三、貨物接收異常情形報告表一份。
四、公司基本資料查詢表一紙。
五、未附日期之照片及該照片之原本（附有日期）各一紙。
六、附有拍照日期之照片二十二紙。
七、聲請訊問證人莊順鑫。
    理      由
甲、程序方面：
一、本件原告太平產物保險股份有限公司之法定代理人已由董孝強更易為戊○○，嗣
    後又更易為黃清江，有原告提出之保險公司營業執照、財政部函、公司變更營業
    登記卡、經濟部公司執照、台北市政府營利事業登記證（均為影本）各一份為證
    ，並經聲明承受訴訟。又本件被告中華航空股份有限公司之法定代理人由蔣洪彝
    更易為乙○○，有被告中華航空提出之經濟部八十九年九月二十六日經（○八九
    ）商字第○八九一三三八六四號函附公司變更登記表影本一份為證，並聲明承受
    訴訟。再本件被告遠翔空運倉儲股份有限公司之法定代理人由林寶漳更易為甲○
    ，有被告遠翔公司提出之公司基本資料查詢表一紙為證，亦經聲明承受訴訟。於
    法並無不合。
二、本件被告中華航空抗辯稱，本件運送啟程地為新加坡，運送人Morrison公司為新
    加坡法人，案件事實顯係牽涉外國地、外國人，具涉外成份甚明等語。經查，本
    件原告係主張其因履行保險契約理賠義務後，受讓取得訴外人國眾公司及鴻霖公
    司就系爭貨物得主張之所有權利，故對被告依侵權行為及債務不履行之規定提起
    本件訴訟請求損害賠償。本件原告既係本於空運主提單之持有人（即承繼鴻霖公
    司之受貨人地位）請求被告負債務不履行之損害賠償責任，並非本於被告中華航
    空與訴外人國眾公司在新加坡之Morrison公司間之運送契約關係，故並無何涉外
    因素。又原告主張被告之侵權行為係在中華民國領域內作成者，自應適用我國法
    律之規定，從而被告中華航空有關準據法之抗辯，即不足採。另被告中華航空抗
    辯系爭空運主提單上載以西元一九二九年華沙公約及其西元一九五五年海牙修正
    議定書為管轄法律，故本件有關運送契約債務不履行部分，自應以上開華沙公約
    為準據法等語；惟查空運提單背面條款，係被告單方面記載，並非契約，自不生
    拘束提單持有人之效力（最高法院六十七年度民事庭總會決議參照），原告亦否
    認有與被告合意以前揭條款約定準據法，則被告所辯依該條款，應適用華沙公約
    等語，亦不足採，故本件訴訟仍應適用中華民國法律，合先敘明。
三、本件原告起訴請求被告二人應連帶給付原告一百六十二萬零一百六十八元，暨自
    起訴狀繕本送達翌日起至清償日止，按年息百分之五計算之利息，嗣於訴訟進行
    中減縮訴之聲明為被告應連帶給付原告一百四十七萬二千八百八十元，此為減縮
    應受判決事項之聲明，且請求之基礎事實同一，經核與民事訴訟法第二百五十五
    條第一項第二款、第三款之規定相符，應予准許。
乙、實體方面：
一、原告起訴主張：訴外人國眾公司欲自新加坡進口一批中央處理器共五箱，於八十
    八年六月十九日委由訴外人新加坡Morrison公司運送，又訴外人新加坡Morrison
    公司委由被告中華航空以班次ＣＩ六六二－二○號飛機運送。詎貨物運抵桃園中
    正國際機場，分別為主提單及分提單之受貨人即訴外人鴻霖公司及國眾公司欲於
    同月二十四日領貨時，發現系爭貨物之外包裝破損，而內容物遺失，以原告於八
    十八年八月五日理賠訴外人國眾公司時之一美元換算三十二點三元新台幣換算匯
    率計算，訴外人國眾公司受有損失一百四十七萬二千八百八十元。被告中華航空
    係本批貨物之運送人，依法對於所承運貨物之裝卸、搬移、堆存、保管、運送及
    看守，應為必要之注意及處置，使貨物不致發生毀損、滅失，並將完好之貨物交
    付予貨主，否則即須對貨主負損害賠償責任；又本批貨物係於放置於被告遠翔公
    司之倉庫中滅失，遠翔公司未善盡保管之義務，對本批貨物之滅失顯有過失。因
    此，被告中華航空應依民法第一百八十四條第一項前段、第一百八十八條之侵權
    行為、及空運提單之債務不履行之規定，對貨主負損害賠償責任，被告遠翔公司
    應對貨主負民法第一百八十四條第二項之侵權行為責任，被告二人負有不真正連
    帶之損害賠償責任。原告為前開受損貨物之貨物保險人，已依約賠償訴外人國眾
    公司上開損害，依保險法第五十三條第一項之規定，取得國眾公司對被告二人之
    請求權，而國眾公司亦已將其對被告等所有之一切請求權轉讓予原告，又鴻霖公
    司亦將其本於受貨人之地位對被告中華航空依運送契約法律關係所得主張之請求
    權亦讓予原告，是原告得依據債權讓與之規定，提起本件訴訟。
二、被告中華航空則以：原告主張被告應負侵權行為損害賠償責任，原告應就被告之
    侵權行為負舉證責任；又原告主張被告應負債務不履行責任方面，被告中華航空
    與訴外人國眾公司間並無運送契約，難認被告應負債務不履行責任；倘被告確係
    運送人，則被告亦否認有原告所稱系爭貨物係於被告運送責任範圍內發生滅失情
    形；另受貨人因未依民法第六百四十八條之規定，於法定期間內通知運送人系爭
    貨物有毀損之情形，是運送人之責任已因此而消滅；縱認被告有應負擔賠償責任
    之損害存在，依民用航空法第九十三條、航空客貨損害賠償辦法等規定，運送人
    對於載運貨物之損害賠償標準為每公斤新台幣一千元，是主張其所應負之損害賠
    償責任應有上開規定之適用等語，資為置辯。
    另被告遠翔公司辯稱：本件原告所承保之貨物，並非在被告遠翔公司之倉庫內被
    竊，而係進入遠翔倉儲開始拆盤之際，即發現已經被竊，並非被告遠翔倉儲員工
    故意或過失所為，被告並不負侵權行為損害賠償責任等語。
三、本件原告主張：訴外人國眾公司向原告訂立產物保險契約，國眾公司和新加坡Mo
    rrison公司訂立運送契約，再由新加坡Morrison公司委由被告中華航空運送，在
    八十八年六月二十日抵達臺灣，至同年月二十四日訴外人鴻霖公司及國眾公司領
    貨時，系爭貨物已遭遺失，系爭貨物其中有三百件，每件的價值是美金七十元，
    其中有六百件，每件的價值是四十一美元；原告業依其與訴外人國眾公司間之產
    物保險契約理賠訴外人所受之損失一百四十七萬二千八百八十元，訴外人國眾公
    司乃將其就貨物損害所得主張之所有債權讓與原告，另訴外人鴻霖公司就其本於
    受貨人之地位所得主張之所有債權亦讓與原告等事實，業據原告提出系爭貨物之
    空運主提單、分提單、遠翔倉儲貨物異常情形報告表、公證報告、發票、代位求
    償收據、訴外人鴻霖公司之權利轉讓同意書、保險契約等各一份為證，且為被告
    所不爭執，應認原告此部分之主張為真實。是本件首應審酌者在於系爭貨物受有
    損害之時點為何。
四、原告主張由被告遠翔公司提出之進口貨物異常報告記載，系爭貨物之損害係發生
    在被告遠翔公司倉庫員工之保管期間，因被告遠翔公司於八十八年六月二十一日
    接收貨物時所開立之進口貨物異常報告係註明有三件「破損內容沕疑似短少」，
    惟經過被告遠翔公司員工保管後，於八十八年六月二十三日貨物放行異常情形報
    告表上記載，貨物放行時之情狀卻變成「內容物均已空，無內容物」。「內容物
    疑似短少」及「內容物全空」係意涵全然不同之二件事，故系爭貨物全部遭竊遺
    失之事實，顯然是發生在被告遠翔公司員工之保管期間，並提出進口貨物異常報
    告表一份、照片十張為證。然被告遠翔公司辯稱，依被告遠翔公司及中華航空分
    別提出之進口貨物異常報告表、貨物接收異常報告表所示，進口貨物異常報告表
    已註明「本表所載之異常情況，係以貨物進倉接收時所見之狀況為準，且貨物接
    收異常報告表所載之異常情形，係依據進回貨物異常報告表開立，足認系爭貨物
    於被告遠翔公司接收且尚未進倉保管時即已有異常之情形。既於被告遠翔公司將
    系爭貨物置於倉庫前即已有異常情形，當可確定貨物於進倉前即已全數遭竊，蓋
    依經驗法則及論理法則推斷，竊盜之行為人絕無可能就同一箱貨物於進倉庫前先
    將紙箱割破但僅竊取箱內部分物品，待使物進倉後始將同一箱內之物品全部取去
    ，依上開文件顯示，貨物已於進倉前即已遭竊；再依據原告提出之公證報告所載
    ，貨物係於「運送途中」或「從中正機場運至遠翔公司過程中」被竊賊以刀具割
    開紙箱並偷取內裝貨物所致，另比較原告提出放行之照片，與被告遠翔公司提出
    之進倉照片，兩者所顯示貨物受損之情形相同，亦可證明系爭貨物進倉後未受到
    損害，是非於被告遠翔公司將貨物收受進倉後之保管期間，並提出進口貨物異常
    報告表、貨物接收異常報告表、附有拍照日期之照片二十三張為證。查：
（一）依原告所提出，兩造所不爭執之公證報告所載：「：：：此次貨損應於運送途
      中或從中正國際機場運至遠翔空運倉儲股份有限公司過程中被竊賊以刀具割開
      紙箱並偷取內裝貨物所致；然而發生貨損確切的時間和地點則未知。」是難憑
      上開公證書之記載，即認系爭貨物之損害係發生於被告遠翔公司員工之保管之
      下所致。
（二）被告遠翔公司聲請訊問之證人莊順鑫於本院準備程序時證稱：在六月二十一日
      貨物送到遠翔的倉庫，由遠翔的人員進行分裝，在那時就發現貨物有破損很嚴
      重，貨物看不出來是否有短少，因為貨物外面還有包裝，到六月二十三日要把
      貨物交給貨主時才進行清點的工作，在清點時才發現內容物三件都已經全空，
      沒有內容物，（有沒有可能有人去動貨物？）應該不可能，我們都有監視器（
      見本院九十年三月六日準備程序筆錄）。另原告聲請傳喚之證人沈勤航亦證稱
      ：原告提出之公證報告為其所作，其到遠翔倉儲現場看，發現其中五箱的箱子
      內有三箱是空的，外面的盒子被割開，另外並看遠翔公司提供從貨物運到遠翔
      之後的監視錄影帶），從錄影帶中完全看不到我們這五箱的畫面，也看不出來
      是放在那壹個盤上面，也看不來運到遠翔的時候貨物的情況是如何，監視錄影
      帶所拍攝的角度是固定的，所以不能夠確定我所看到的錄影帶是否包括整個倉
      庫的情形，作成貨物損失的原因是根據遠翔公司提供的貨物異常報告單，因為
      他們作成這份報告書時我也在現場，我推測是在運進遠翔的時候就有短少的情
      形，但是不能夠確定短少的程度如何（見本院九十年八月十日準備程序筆錄）
      。
（三）另依航空貨運站倉儲貨物管理規則第二十一條規定：貨物進倉、出倉或交驗，
      遇有包裝破損或貨物短少、溢量、超重等異常情況時，航空貨運站應作異常報
      告由左列人員會同簽證之：一、貨物進倉或出倉時，由海關及貨主或運送人簽
      證。二、貨物交驗時，由海關及貨主簽證。又被告中華航空聲請傳喚之證人王
      冠鼎於本院準備程序時證稱，貨物異常報告表係由被告遠翔公司製作，再由其
      簽名（見本院九十年八月十日準備程序筆錄）。綜上，應認兩造所提出之貨物
      異常報告表係被告遠翔公司接收系爭貨物時所製作。綜上證人所述，並參酌兩
      造均提出之進口貨物異常報告表所示，均可認定被告遠翔公司於接收系爭貨物
      時，其外包裝之紙箱即已受有損害。又貨物異常報告表雖載「內容物疑似短少
      」，然此無法說明內容物是否全然沒有短少，是難僅以「內容物疑似短少」一
      語，即認系爭貨物於進倉前係屬完好而未遭有損失。
（四）按中正國際機場航空貨物集散站貨物交接區管理要點第八條規定：集散站貨物
      除因盤櫃傾倒或其他必要之整理外，不得於交接區內從事裝拆盤櫃作業，如有
      違反，依合約規定辦理。被告遠翔公司辯稱，系爭貨物於進倉前開立進口貨物
      異常報告時，因上開規定，致其無法拆盤櫃以為檢視，是僅能載明內容物疑似
      短少，而究竟短少之數量為何，則無從得知一節，即屬可採。又參以上開公證
      報告所載之貨損原因，系爭貨物係被竊賊以刀具割開紙箱並偷取內裝貨物所致
      ，應認系爭貨物之包裝紙箱受損與內容物之竊取，該二行為應係於同一時間內
      所致。
（五）綜上所述，應認被告遠翔公司於接收系爭貨物時，該貨物即已全數遭竊。另原
      告就被告遠翔公司之員工未依相關規定負保管義務，致使訴外人國眾公司受有
      系爭貨物損害一情，復未舉證以實其說。是原告依民法第一百八十四條第二項
      、第一百八十八條之規定，請求被告遠翔公司負侵權行為之損害賠償責任，即
      無理由。
五、原告主張伊本於保險代位權，得代位訴外人國眾公司對被告中華航空就系爭貨物
    之毀損，行使債務不履行損害賠償請求權等語，業據原告提出主提單、分提單為
    證。惟查該分提單之託運人係新加坡Morrison公司，受貨人為國眾公司，簽發分
    提單人為在新加坡之Morrison公司，並無任何記載被告中華航空為該分提單當事
    人之文字，而在新加坡之Morrison公司與在台灣之鴻霖公司又係獨立而不同之法
    人組織，故該分提單自不足據為認定訴外人國眾公司與被告中華航空間有何運送
    契約存在，此外原告復不能舉證證明訴外人國眾公司與被告中華航空間確有運送
    關係存在，以及訴外人國眾公司對被告中華航空有上開債務不履行損害賠償請求
    權，故原告本於訴外人國眾公司地位，請求被告中華航空依債務不履行負損害賠
    償責任之主張，即不足採。至原告另主張系爭貨物之損害，係因被告中華航空於
    運送過程中未盡注意義務所致，被告中華航空應負侵權行為損害賠償責任等語，
    雖據其提出貨物異常情形報告表、公證報告、發票、代位求償收據各一份為證；
    另又公證報告載明此項貨損應係發生於運送途中或從中正國際機場運至遠翔空運
    倉儲股份有限公司過程中被竊賊以刀具割開紙箱並偷取內裝貨物所致；然而發生
    貨損確切的時間和地點則未知。」再參諸前開說明，該貨損雖係於被告遠翔公司
    接收前即已發生，然此均僅能證明系爭貨物有受損之事實，惟均尚不足以據為證
    明係被告中華航空於運送系爭貨物中有何故意或過失侵權行為致生損害之結果。
    從而原告主張被告中華航空有故意或過失侵權行為，應負損害賠償責任云云，殊
    不足取。
六、原告又主張因保險代位取得訴外人國眾公司對系爭主提單之受貨人即訴外人鴻霖
    公司之債務不履行損害賠償請求權，進而受讓訴外人鴻霖公司對被告中華航空之
    債務不履行損害賠償請求權，故被告中華航空應對原告負運送人損害賠償義務等
    語。惟被告中華航空抗辯受貨人即訴外人鴻霖公司因未履行毀損通知義務，不得
    再對被告中華航空為損害賠償請求等語。按受貨人受領運送物並支付運費及其他
    費用不為保留者，運送人之責任消滅；又運送物內部有喪失或毀損不易發見者，
    受貨人如未於受領運送物後，十日內將其喪失或毀損通知於運送人，運送人之責
    任亦消滅，民法第六百四十八條第一項、第二項分別定有明文。本件訴外人國眾
    公司係於八十八年六月二十四日受領系爭貨物，此為兩造所不爭執，而原告對於
    訴外人國眾公司或鴻霖公司有為於前開受領後十日內，向被告中華航空為貨物受
    損之通知之事實，雖據其提出進口貨物異常報告表一份為證，惟查該報告表僅就
    系爭貨物之包裝破損情狀為記載，已如前述，並非記載系爭貨物受損之情形，且
    該份報告係為被告遠翔公司出具，用以釐清倉儲業者與航空業者間之責任，此有
    證人王冠鼎於本院準備程序時證述明確（參本院九十年八月十日準備程序筆錄）
    ，亦非受貨人出具，就該項貨物損害所為之通知，故難憑為訴外人國眾公司或鴻
    霖公司對於受領系爭貨物之受損通知，此外原告復不能舉證證明已對被告中華航
    空為系爭貨物受損之通知，則依上開規定，應認被告中華航空辯稱其所應負之運
    送人責任已消滅等語為可取，從而原告請求被告中華航空負債務不履行損害賠償
    責任，即屬無據。
七、綜上所述，原告依侵權行為之法律關係、債務不履行之法律關係，請求被告應連
    帶給付一百四十七萬二千八百八十元，及自起訴狀繕本送達之翌日即八十九年七
    月六日起至清償日止，按年息百分之五計算之利息，為無理由，應予駁回；原告
    之訴既經駁回，其假執行之聲請，已失所附麗，應予駁回。
八、本件事證已臻明確，兩造其餘攻擊防禦方法，已無礙本院前述認定，無一一論述
    之必要，併予敘明。
九、據上論結，本件原告之訴為無理由，依民事訴訟法第七十八條，判決如主文。
中      華      民      國    九十      年     十一     月     二十     日
                              臺灣桃園地方法院民事第二庭
~B審判長法官  邱瑞祥
~B法      官  熊祥雲
~B法      官  陳心婷
右為正本係照原本作成
如對本判決上訴須於判決送達後十日內向本院提出上訴狀
中      華      民      國    九十      年     十一     月      二十二  日
~B法院書記官  陳  珊


司法院資訊處製作；財團法人民間司法改革基金會備份。
